【裁判字號】    97,消債更,1488
【裁判日期】    971223
【裁判案由】    更生事件
【裁判全文】
臺灣板橋地方法院民事裁定          97年度消債更字第1488號
聲  請  人  甲○○
代  理  人  黃軍達律師
上列當事人因消費者債務清理事件聲請更生及保全處分，本院裁
定如下：
    主  文
聲請駁回。
聲請費用由聲請人負擔。
    理  由
一、按債務人與金融機構協商成立者，不得聲請更生或清算，但
    因不可歸責於己之事由，致履行顯有重大困難者，不在此限
    ；本條例施行前，債務人依金融主管機關協調成立之中華民
    國銀行公會會員辦理消費金融案件無擔保債務協商機制與金
    融機構成立之協商，準用前項之規定，消費者債務清理條例
    第151條第 5項、第6項分別定有明文。又聲請更生或清算不
    合程式或不備其他要件者，法院應以裁定駁回之，但其情形
    可以補正者，法院應定期間先命補正，復為同條例第 8條所
    明定。
二、本件聲請意旨略以：其有不能清償債務之情事，目前債務總
    金額為新臺幣（下同）2,986,234 元，消費者債務清理條例
    施行之前，曾依照中華民國銀行公會會員辦理消費金融案件
    無擔保債務協商機制，與其最大債權金融機構安泰商業銀行
    股份有限公司（下稱：安泰銀行）成立協商，雙方約定聲請
    人自民國95年 8月起，分240期，利率 5.25 %，每月10日以
    20,817元依各債權銀行債權金額比例清償各項債務，直至全
    部清償為止；而其任職於臺灣湯淺電池股份有限公司，每月
    本俸僅為18,660元，明顯小於每月應還款金額，儘管該協議
    造成入不敷出，但為避免遭受高循環利率之苦無奈只能接受
    ，且為履行該協議，其努力加班賺取額外的加班費來支應還
    款金額，惟至96年 3月，其婆婆趙張甜因右髖關節手術住院
    ，出院後行動仍顯不便，聲請人為照顧婆婆，只能減少加班
    ，因而導致收入減少，苦撐至96年5月後於96年6月毀諾，期
    間共還款10期計208,170 元，其毀諾客觀上實具有不可歸責
    於己事由，懇請鈞院裁定開始更生等語。
三、查聲請人之主張，固據其提出之戶籍謄本、協議書、無擔保
    債務還款計劃、長庚紀念醫院診斷證明書、國稅局綜所稅資
    料清單、湯淺電池股份有限公司薪資明細表、長庚紀念醫院
    醫療費用收據、協商繳款證明、聯合徵信中心債權人清冊、
    彰化銀行帳號為00000000000000號活期儲蓄存款存摺，及安
    泰銀行97年10月8 日民事陳報狀等件在卷可稽。惟查：
  (一)聲請人於財產及收入狀況說明書第1 頁已明白記載「（自95
    年6 月1 日至97年5 月31日）每月底薪（本俸）19,130元，
    加計加班費、夜班津貼及各類獎金後，每月薪資平均約為
    41,697元」，顯高於之前每月協商還款金額20,817元，故聲
    請人主張其本俸僅為18,660元，明顯小於每月應還款金額，
    造成入不敷出云云，即非可採。
  (二)聲請人雖主張96年3 月其婆婆因病手術住院，因出院後需人
    照顧，故減少加班而致收入減少，顯有不可歸責於己之事由
    云云。但觀諸聲請人提出之診斷證明書，其婆婆是因右髖關
    節感染而施行右髖全人工關節再置換手術，住院期間僅為一
    周。又依聲請人所提出之湯淺電池股份有限公司薪資明細表
    所載，其加班費分別為5,867 元（96年3 月）、3,061 （96
    年4 月）、3,571 元（96年5 月）、1,530 元（96年6 月）
    、3,571 元（96年7 月）、4,081 元（96年8 月）、3,188
    元（96年9 月）、2,041 元（96年10月）、5,867 元（96年
    11 月） 、4,591 元（96年12月），縱認聲請人因照顧婆婆
    ，減少加班致收入減少之主張屬實，惟查該減少之金額僅千
    餘元至三千餘元不等，且96年8 月後其加班費收入業已漸回
    復正常，應不致無法履行協商條件之程度。且依聲請人所提
    出其配偶趙榮三之95、96年度綜合所得稅各類所得資料清單
    所載，該二年每月平均所得也分別有36,864元（95年度）、
    40,309元（96年度），應可分擔聲請人所減少之收入。故聲
    請人毀諾協商條件，應屬無據。再聲請人96年5 月至8 月之
    實領金額偏低，依其所稱係因清償向公司預支之薪水所致，
    亦與消費者債務清理條例第151 條第5 項但書「因不可歸責
    於己之事由，致履行顯有重大困難」之要件不符。
  (三)因此，聲請人聲請更生，應屬聲請之要件不備，且該欠缺又
    無從補正，依上說明，自應駁回其更生之聲請。又更生之聲
    請既遭駁回，則聲請人保全處分之聲請即失所附麗，應一併
    駁回，爰裁定如主文。
中    華    民    國    97    年    12    月    23    日
                  民事第三庭  法  官  劉以全
上為正本係照原本作成
如不服本裁定，應於裁定送達後10日內，以書狀向本院提出抗告
，並繳納抗告費新臺幣1千元
中    華    民    國    97    年    12    月    25    日
                              書記官  陳淑芳


司法院資訊處製作；財團法人民間司法改革基金會備份。
